臺灣桃園地方法院刑事判決　　　　　　　96年度訴字第1617號
公　訴　人　臺灣桃園地方法院檢察署檢察官
被　　　告　謝存芳
上列被告因偽造文書、違反就業服務法等案件，經檢察官提起公
訴（96年度偵字第6044號），及公訴人於本院99年12月14日審理
時當庭追加訴，被告認罪，經本院合議裁定改採簡式審判程序審
理，本院判決如下︰
    主  文
謝存芳以媒介外國人非法為他人工作為常業，處有期徒刑壹年貳
月，減為有期徒刑柒月，如附表三所示之物、92、93年間仲介外
勞工作資料之帳冊參本、用以非法仲介外勞之名片拾參張，均沒
收；又意圖營利，媒介外國人非法為他人工作，處有期徒刑參月
，減為有期徒刑壹月又拾伍日，如附表四所示之物、用以非法仲
介外勞之名片拾參張，均沒收；又意圖營利，媒介外國人非法為
他人工作，處有期徒刑參月，減為有期徒刑壹月又拾伍日，如附
表五所示之物、用以非法仲介外勞之名片拾參張，均沒收。應執
行有期徒刑捌月，扣案如附表三、四、五所示之物、92、93年間
仲介外勞工作資料之帳冊參本、用以非法仲介外勞之名片拾參張
，均沒收。
    事  實
一、(1)謝存芳為意圖營利從事非法仲介逃逸外勞之工作，乃以每
    張約四千元之價格委託黃火旺（已判決）偽變造如附表一所
    示之中華民國外僑居留證，又以每張約一千元之價格委託黃
    火旺偽造如附表二之外國人工作許可證，黃火旺接受委託後
    旋即復委由葉來順、蔡惠敏二人（已判決）以每張新台幣（
    下同）1000元之價格偽造如附表一（編號6 、7 除外）所示
    之中華民國外僑居留證，以不詳價格偽造如附表二所示之外
    國人工作許可證，葉來順、蔡惠敏應允之，因而與謝存芳、
    黃火旺形成偽造特種文書、偽造公印文之共同概括犯意聯絡
    （葉來順、蔡惠敏未據起訴及追加起訴，另附表一編號1 至
    編號5 、編號8 至編號10、附表二之部分為葉來順之偽造外
    僑居留證之前案即本院95年度訴字第1082號判決既判力所及
    ），葉來順、蔡惠敏二人因而於如附表一（編號6 、7 除外
    ）所示時間，先將上有「內政部印」之偽造公印文之中華民
    國外僑居留證之偽造範本以掃瞄機掃瞄輸入電腦，再先後將
    附表一（編號6 、7 除外）所示逃逸外勞之姓名年籍輸入電
    腦，然後自行輸入偽造不實之統一證號、核發單位、居留事
    由、居留地址、居留期限等項目（已進於偽造而非止於變造
    ；偽造之項目詳如附表一（編號6 、7 除外）所示），然後
    再以電腦進行調色，再以印表機列印及以彩色影印機影印（
    其之電腦主機於列印完成後，均未加存檔，以免司法警察機
    關循前案之方式，自其電腦主機內查得其曾偽造之證件檔）
    ，再裁剪成與原本相同之大小，最後再行護貝完成附表一（
    編號6 、7 除外）所示偽造證件，分次交予黃火旺；葉來順
    、蔡惠敏二人又於如附表二所示時間（其中各別同時一次偽
    造如附表一編號1 與附表二編號1 、附表一編號2 與附表二
    編號2 、附表一編號4 與附表二編號3 、附表一編號5 與附
    表二編號4 、附表一編號8 與附表二編號5、 附表一編號9
    與附表二編號6 、附表一編號10與附表二編號7 之證件），
    以上開電腦修改內容、調色、輸出、影印等方式偽造附表二
    所示之工作許可證（偽造之項目如附表二所示），偽造完成
    並護貝完成後，分次交予黃火旺。黃火旺再在偽造之如附表
    一（編號6 、7 除外）所示之中華民國外僑居留證上蓋上其
    所有內容不詳（按有「中華民國…進會」等文字）之鋼印後
    ，黃火旺再將如附表一（編號6 、7 除外）、附表二所示偽
    造證件交予謝存芳，謝存芳再以不詳價格賣予附表一（編號
    6 、7 除外）、附表二所示證件名義人，足生損害於我國對
    於外籍人士在我國境內居留管理、我國勞政機關對於外勞管
    理之正確性。(2)謝存芳為意圖營利從事非法仲介逃逸外勞之
    工作，乃委託與其具有共同變造特種文書犯意聯絡之黃火旺
    ，由黃火旺於如附表一編號6 、7 所示時間（該二部分係分
    別起意），自行以其所有之下開為警扣案之數字印章，於謝
    存芳交付之如附表一編號6 、7 所示之外勞之中華民國外僑
    居留證背面蓋用核准文號及核准延期居留效期欄，以變造之
    ，再交還予謝存芳，足生損害於我國對於外籍人士在我國境
    內居留管理之正確性。
二、(1)謝存芳自92年3 月間左右起至95年5 月28日左右止，以媒
    介外國人非法為他人工作為常業之犯意，先後非法仲介綽號
    安妮、文文、莎莉、阿妮、依依、蘇西、麗娜、露西、A 妮
    、蜜娜、西帝、米亞、阿勇、山地、阿賢、A 莉、央地、雪
    莉、里雅、A 地、李亞、遊娜、玲玲、雲雲、野你、里沙、
    阿妹、單尼、蘇更、油奴、阿欄、英伯倫、西答、兵馬、阿
    侖、舊勾、瓦亞、瓦帝、小惠、阿冷、得地、阿國、阿地、
    小會、美女、一卡、阿幸、阿段、一一、阿買、阿蓮、小玲
    、阿連、阿旋、阿化、阿和、內麗之越、印、泰等國外籍人
    士，及如附表一編號1 至5 、8 至10、附表二之逃逸外勞，
    在台灣境內之安養中心、雇主個人住家、店家、署立桃園醫
    院病房、三軍總醫院病房、長庚醫院病房等處，從事女傭、
    勞工、看護等勞力工作，謝存芳為求順利仲介成功，又於仲
    介如附表一編號1 至5 、8 至10、附表二之逃逸外勞工作時
    ，與各該逃逸外勞基於行使偽造特種文書之犯意聯絡，由謝
    存芳出示上開偽造之中華民國外僑居留證、工作許可證供雇
    主查看，足生損害於雇主，謝存芳則每月從中抽傭二至三千
    元不等，並以此為業，恃此牟生。(2)謝存芳意圖營利，於96
    年1 月23日左右，非法仲介如附表一編號6 所示之逃逸外勞
    至台北縣不詳地點，在雇主家從事照顧老人之工作，又為求
    順利仲介成功，與如附表一編號6 所示之逃逸外勞基於行使
    變造特種文書之犯意聯絡，推由謝存芳出示如附表一編號6
    所示之變造中華民國外僑居留證供雇主查看，足生損害於雇
    主，謝存芳則每月從中抽傭二千或三千元。(3)謝存芳意圖營
    利，於95年10月15日左右，非法仲介如附表一編號7 所示之
    逃逸外勞至台北縣或台北市不詳地點，在雇主家從事照顧老
    人之工作，又為求順利仲介成功，與如附表一編號7 所示之
    逃逸外勞基於行使偽造特種文書之犯意聯絡，推由謝存芳出
    示如附表一編號7 所示之變造中華民國外僑居留證供雇主查
    看，足生損害於雇主，謝存芳則每月從中抽傭二千元或三千
    。
三、嗣：(1)桃園縣警察局刑事警察大隊於96年3 月7 日下午1 時
    30 分 許，持搜索票至桃園縣中壢市○○路112 號「四季彩
    色沖印店」搜索，扣得葉來順所有用以偽造上開證件之電腦
    主機1 台（含鍵盤、滑鼠各1 個）、掃描機1 台、螢幕1台
    、印表機1 台及與本案無關之切結書14張、居留證影本2張
    。(2)桃園縣警察局刑事警察大隊於96年3 月8 日晚間8 時20
    分許，持拘票至中壢市○○路○ 段211 號拘提黃火旺到案，
    並得黃火旺同意至其位在中壢市○○路63號11樓之1 之居所
    搜索，警方扣得其變造如附表二編號6 、7 所用之數字印章
    2 套及其他物品（與謝存芳共同犯罪無關，茲不贅述）（桃
    園縣警察局刑事警察大隊該次因係電話通知謝存芳至桃園縣
    警察局接受偵詢，未搜索其之住居處所，因而未能扣獲謝存
    芳持有之犯罪事證）。(3)高雄市警察局苓雅分局於96年6 月
    30 日 上午7 時50分許，持搜索票至謝存芳位在楊梅鎮（現
    改制為楊梅市○市○街1 之2 號居所搜索，除扣得偽變造之
    如附表一、二之證件外，又扣得謝存芳記載92、93年間仲介
    外勞工作資料之帳冊3 本、其用以非法仲介外勞之名片13張
    、其預備供偽造證件使用之護貝膠膜2 盒、其所保管之阮氏
    清之越南護照1 本及外勞（SUGINAH 、阮氏清、喬氏惠、阮
    氏論、SUDARI、KURNIA LILIS、SURAKHON NOI、HALIMAH 、
    吉拉、NITA PRIHATIN 、SUPARMI 、SUMYATI ）健保IC卡共
    12 張 、與本案無關之SIM 卡3 張、國際電話儲值卡5 張、
    咖啡色筆記本1 本。
    理  由
壹、證據能力：
一、(1)按被告以外之人於審判外之言詞或書面陳述，除法律有規
    定者外，不得作為證據。又被告以外之人於審判外之陳述，
    雖不符前4 條之規定，而經當事人於審判程序同意作為證據
    ，法院審酌該言詞陳述或書面陳述作成時之情況，認為適當
    者，亦得為證據。當事人、代理人或辯護人於法院調查證據
    時，知有第159 條第1 項不得為證據之情形，而未於言詞辯
    論終結前聲明異議者，視為有前項同意，刑事訴訟法159 條
    第1 項、第159 條之5 分別定有明文。查證人即共同被告黃
    火旺、葉來順、蔡惠敏於警詢時除關於自己部分之陳述，就
    有關於其他共同被告所為之陳述，固係審判外之陳述而屬傳
    聞證據，惟被告就上開審判外之陳述，於本院審理中，知有
    該項證據，未曾於言詞辯論終結前聲明異議，而本院審酌該
    等證人陳述作成時之情況，並無違法取證及證明力過低之瑕
    疵，亦認以之作為證據為適當，依前揭規定說明，自有證據
    能力。(2)至共同被告葉來順曾具狀表示其之警詢筆錄內容係
    遭警不正取供云云，然本院受命法官於99年4 月20日經勘驗
    其之警詢錄音帶，勘驗結果如下；「一、該次筆錄全長二小
    時十五分十七秒。二、員警係採一問一答方式製作，筆錄內
    容均被告葉來順之陳述製作，員警對於重要之部分均一再向
    被告葉來順反覆詢問確認，被告葉來順亦一再要求確認筆錄
    中之文義，始由員警打字之，其中筆錄第三頁最後一個問答
    花費時間甚久，由第四十九分五十秒至第一小時十四分為止
    。三、員警於筆錄製作完成後，並依被告葉來順之意思，製
    作被告葉來順之補充意見，如筆錄第六頁第二個問答以下。
    」有勘驗筆錄在卷可稽，是被告葉來順之警詢顯未有何不正
    取供之情形，自具證據能力。
二、按被告以外之人於偵查中向檢察官所為之陳述，除顯有不可
    信之情況者外，得為證據，刑事訴訟法第159 條之1 第2 項
    定有明文。查證人即共同被告黃火旺於96年3 月9 日、96年
    8 月24日（見96年度偵字第16741 號卷第45頁至第47頁）偵
    查時，以證人身分，除關於自己部分之陳述，就有關於其他
    共同被告之陳述，均於供前具結所為之陳述，係檢察官依法
    訊問，復無其他事證足資認定其等於檢察官訊問時有受違法
    取供情事，是依上開規定均有證據能力，而得作為本案之證
    據。
三、本案扣案之物品，或係本院核發搜索票，而由警方依法執行
    ，或經共同被告黃火旺同意搜索，有其親簽之搜索扣押筆錄
    可資為憑，是扣案物品均具證據能力。另本件認定事實所引
    用之卷內其餘卷證資料，並無證據證明係公務員違背法定程
    序所取得，被告於審判程序中復未於言詞辯論終結前表示異
    議，且卷內之文書證據，亦無刑事訴訟法第159 條之4 之顯
    有不可信之情況與不得作為證據之情形，則依刑事訴訟法第
    159 條之5 之規定，本件認定事實所引用之所有文書證據，
    均有證據能力，合先敘明。
貳、實體部分：
一、訊據被告謝存芳對於上開事實坦承不諱。經核：
  (一)證人即共同被告黃火旺則於96年3 月9 日警詢證稱伊負責收
    集外勞照片，再交給共同被告葉來順所開之照相館，由葉來
    順製作證件、內容、封套（護貝）等，完成後再交給伊，伊
    再於偽造之中華民國外僑居留證上蓋用扣案之鋼印，然後再
    給委託人（即被告謝存芳）等語。其再於同日偵訊時證稱伊
    接受委託偽造中華民國外僑居留證，伊將照片帶到桃園縣中
    壢市○○路112 號「四季彩色沖印店」，交給共同被告葉來
    順、蔡惠敏做，伊不知道他們怎麼做，他們只叫伊第二天再
    過去拿，第二天伊去拿彩色中華民國外僑居留證時已貼好照
    片，伊拿到伊在中壢市○○路63號11樓之1 之租處加蓋扣案
    之鋼印，被告葉來順、蔡惠敏都知道伊委由其等做的是假的
    中華民國外僑居留證等語。由是可知，共同被告葉來順、蔡
    惠敏接受共同被告黃火旺委託製作中華民國外僑居留證時，
    中華民國外僑居留證上載之內容係共同被告葉來順、蔡惠敏
    依共同被告黃火旺所提供之外勞資料自行以其等照相館內之
    電腦輸入，且共同被告葉來順、蔡惠敏所製作之中華民國外
    僑居留證係彩色版，上面亦貼妥共同被告黃火旺所提供之外
    勞照片，並且加以護貝妥當，再交予委託人即共同被告黃火
    旺，由此過程可知共同被告葉來順、蔡惠敏明確知悉其等係
    製作偽造之中華民國外僑居留證。
  (二)被告謝存芳96年6 月30日警詢時陳稱警方查獲如附件一、二
    所示之偽變造中華民國外僑居留證、工作許可證是共同被告
    黃火旺所偽變造的，伊為方便帶女傭出去工作而委由黃火旺
    偽變造，黃火旺收取伊每張中華民國外僑居留證四千元、每
    張工作許可證一千元，扣案之護貝膠膜是伊買給黃火旺預備
    偽造證件所使用的等語。此等情節核與共同被告黃火旺在本
    院審理時之自白相符。至被告謝存芳於96年8 月24日偵訊時
    （未與被告黃火旺隔離）聽聞當時否認犯行之共同被告黃火
    旺之辯詞後，附和稱共同被告黃火旺確實僅於95年底、96年
    初共二次接受伊之委託共製作7 張假證件而已，僅為事後翻
    供附和之詞，不足採信，且亦與被告謝存芳實際上為警扣得
    遠遠超過7 張之偽造、變造之中華民國外僑居留證、工作許
    可證不符（並參下開(三)、(四)之所述），自以被告謝存芳及共
    同被告黃火旺於本院審理中之自白為可採。
  (三)至被告謝存芳於96年8 月24日偵訊時辯稱扣案之如附表一之
    之中華民國外僑居留證有一些是真的，有一些是假的，除了
    共同被告黃火旺做的共7 張中華民國外僑居留證、工作許可
    證外，其餘都是小姐自己帶來的云云。然依卷附內政部入出
    國及移民署國境事務大隊96年9 月10日移署桃世字第096000
    0170號函及附件之鑑定書所示，附表一之中華民國外僑居留
    證之偽、變造情形均如附表一所述，依卷附行政院勞工委員
    會職業訓練局96年8 月27日勞職外字第0960036713 號 函所
    示，行政院勞工委員會並無核發附表二之工作許可證，即該
    等工作許可證亦皆為偽造。是被告謝存芳上開偵訊辯稱有些
    扣案證件是真的，是外勞自己帶來的云云，核與事實不符，
    自不足採信，而係被告謝存芳推卸責任並迴護共同被告黃火
    旺之詞。
  (四)審諸被告謝存芳經警於96年6 月30日上午7 時50分許，持搜
    索票至其位在楊梅鎮（現改制為楊梅市○市○街1 之2 號居
    所搜索，扣得其記載92、93年間仲介外勞工作資料之帳冊3
    本，其上明載其自92年3 月間起仲介綽號安妮、文文、莎莉
    、阿妮、依依、蘇西、麗娜、露西、A 妮、蜜娜、西帝、米
    亞、阿勇、山地、阿賢、A 莉、央地、雪莉、里雅、A 地、
    李亞、遊娜、玲玲、雲雲、野你、里沙、阿妹、單尼、蘇更
    、油奴、阿欄、英伯倫、西答、兵馬、阿侖、舊勾、瓦亞、
    瓦帝、小惠、阿冷、得地、阿國、阿地、小會、美女、一卡
    、阿幸、阿段、一一、阿買、阿蓮、小玲、阿連、阿旋、阿
    化、阿和、內麗之越、印、泰等國外籍人士，在台灣境內之
    安養中心、雇主個人住家、店家、署立桃園醫院病房、三軍
    總醫院病房、長庚醫院病房等處，從事女傭、勞工、看護等
    勞力工作，此業經本院於99年6 月23日準備程序中當庭勘驗
    在案，有該日庭訊筆錄在卷可憑，亦經本院於審理庭提示上
    開帳冊可證，可見被告謝存芳自92年3 月間起即以意圖營利
    非法仲介外勞工作為常業，是如附表一、二所示偽、變造之
    中華民國外僑居留證、工作許可證上之日期與被告謝存芳為
    各該證件名義人偽、變造各該證件之日期自應相去不遠（詳
    如附表一、二所述），蓋被告謝存芳斷無為附表一、二之名
    義人偽、變造證件後，遲至數月，甚至半年、一年以上，始
    為其等仲介工作之可能，況被告謝存芳上開亦自承其要偽變
    造上開證件之目的厥為方便帶外勞去工作，即出示偽變造證
    件予雇主看，使雇主相信該等外勞為合法之外勞而雇佣之，
    是被告謝存芳偽、變造如附表一、二所示證件之日期，自應
    配合附表一、二各該證件名義人所持有之如附表一、二之各
    該證件上所載核發日期並參各該名義人為合法前雇主陳報失
    蹤日期、甚至其已回國而再非法入境台灣之日期，綜合研判
    之，研判之結果即如附表一、二所示，被告謝存芳亦於本院
    100 年5 月17日提示附表一、二後，自承附表一、二所載無
    誤，其中偽造證件最早之日期甚至係「93年10月間」，且如
    附表一、二所示，除有同時偽變造同一名義人之中華民國外
    僑居留證及工作許可證，則可認定同一名義人之該二證件係
    同時偽變造外，其餘不同名義人間之證件均顯係分別偽造，
    此尤可見被告謝存芳於上開96年8 月24日偵訊時供稱共同被
    告黃火旺僅於95年底、96年初共二次接受伊之委託共製作7
    張假證件而已云云，核與客觀事實不符，不足採信。又如附
    表一編號6 、7 之中華民國外僑居留證雖均為真版，且僅於
    背面之延期居留第二筆之核准文號、居留效期加以偽造，就
    整體而言，如附表一編號6 、7 之中華民國外僑居留證係屬
    變造而已，然警方卻於96年3 月8 日搜索共同被告黃火旺住
    處時，扣得阿拉伯數字印章2 套，而中華民國外僑居留證背
    面之延期居留核准文號、居留效期均亦係一串阿拉伯數字，
    益可見共同被告黃火旺為被告謝存芳變造之事實，共同被告
    黃火旺於警、偵訊時均矢口辯稱為警扣得之阿拉伯數字印章
    2 套與其偽變造證件無關云云，不僅與常情不符，亦與客觀
    事實不符。由是可見，被告謝存芳、共同黃火旺於警、偵訊
    時未全部吐實，以其等於本院審理中之自白與真實相符為可
    採。
  (五)證人即共同被告葉來順、蔡惠敏亦於警詢證稱其二人有在其
    二人所經營之「四季彩色沖印店」內，以為警扣得之電腦主
    機、掃描機、螢幕、印表機，將客人所持中華民國外僑居留
    證輸入電腦後，經打字、調色等程序，再以彩色輸出等語。
  (六)綜上，被告謝存芳於本院審理中之自白核與上開客觀事證相
    符，本件事證明確，其之前揭犯行均堪認定。
二、(1)、按行為後法律有變更者，適用行為時之法律，但行為後
    之法律有利於行為人者，適用最有利於行為人之法律，95年
    7 月1 日修正施行後之刑法第2 條第1 項定有明文。刑法修
    正之比較新舊法，應就罪刑有關之共犯、未遂犯、想像競合
    犯、牽連犯、連續犯、結合犯，以及累犯加重、自首減輕暨
    其他法定加減原因（如身分加減）與加減例等一切情形，綜
    其全部罪刑之結果而為比較，最高法院95年5 月23日95年度
    第8 次刑庭會議決議可資參照。(2)、被告行為後，關於刑法
    第212 條之罪，其法定罰金刑最低度部分，由修正前刑法第
    33條第5 款規定為銀元1 元以上，依罰金罰鍰提高標準條例
    第1 條前段提高為10倍（提高後折算為新臺幣30元），修正
    後刑法第33條第5 款則修正為新臺幣1000元以上，以百元計
    算之，屬科刑規範事項之變更。(3)、關於共同正犯之規定，
    刑法第28條原規定：「二人以上共同『實施』犯罪之行為者
    ，皆為共同正犯。」，新修正之刑法第28法修正為：「二人
    以上共同『實行』犯罪之行為者，皆為共同正犯。」，將舊
    法之「實施」修正為「實行」。原「實施」之概念，包含陰
    謀、預備、著手及實行等階段之行為，修正後僅共同實行犯
    罪行為始成立共同正犯。是新法共同正犯之範圍已有限縮，
    排除陰謀犯、預備犯之共同正犯。新舊法就共同正犯之範圍
    既因此而有變動，自屬犯罪後法律有變更，而非僅屬純文字
    修正，應有新舊法比較適用之問題（最高法院96年度臺上字
    第934 號、第1323號判決意旨參照）。(4)、被告謝存芳如事
    實欄一(1)之行為後，刑法第56條連續犯之規定，業於94 年1
    月7 日修正公布刪除，並於95年7 月1 日施行，此刪除雖非
    犯罪構成要件之變更，但顯已影響行為人刑罰之法律效果，
    自屬法律有變更。又95年5 月30日修正前之就業服務法第64
    條第3 項規定「以違反第四十五條規定為常業者，處五年以
    下有期徒刑，得併科新臺幣一百五十萬元以下罰金。」為配
    合95年7 月1 日修正施行之刑法已廢除連續犯、常業犯，乃
    於95年5 月30日修法（95年7 月1 日施行）刪除就業服務法
    第64條第3 項之規定，是刪除後之常業犯多項犯行，自應依
    一罪一罰處理。被告謝存芳所為於刑法修正施行前可依連續
    犯之規定論以一罪，於就業服務法上開修正施行前可論以非
    法仲介外國人就業之一個常業罪，於刑法及就業服務法修正
    施行後則須分論併罰，比較修正前、後之規定，以修正前之
    規定較為有利於被告謝存芳。(5)、被告謝存芳部分行為時刑
    法第51條第5 款規定：「宣告多數有期徒刑者，於各刑中之
    最長期以上，各刑合併之刑期以下，定其刑期。但不得逾20
    年」，修正後刑法第51條第5 款規定：「宣告多數有期徒刑
    者，於各刑中之最長期以上，各刑合併之刑期以下，定其刑
    期。但不得逾30年」，比較結果，修正後刑法並非較有利於
    行為人。(6)、經綜合本件論罪科刑有關之一切情形加以比較
    ，修正後之刑法對被告謝存芳並無較為有利，各應以被告謝
    存芳行為時即修正前之刑法為論罪科刑及易科罰金之適用依
    據。(7)、另關於刑法施行法第1 條之1 的適用，被告行為後
    ，刑法施行法於95年6 月14日增訂第1 條之1 規定「中華民
    國九十四年一月七日刑法修正施行後，刑法分則編所定罰金
    之貨幣單位為新臺幣。九十四年一月七日刑法修正時，刑法
    分則編未修正之條文定有罰金者，自九十四年一月七日刑法
    修正施行後，就其所定數額提高為三十倍。但七十二年六月
    二十六日至九十四年一月七日新增或修正之條文，就其所定
    數額提高為三倍。」，於95年7 月1 日生效施行，刑法第
    212 條、第218 條第1 項之罪定有罰金刑，但未於94年1 月
    7 日修正，自應於95年7 月1 日刑法修正施行後，分別就其
    所定數額提高30倍，與被告行為時之罰金罰鍰提高標準條例
    第1 條前段、現行法規所定貨幣單位折算新臺幣條例第2條
    之折算結果相較，罰金刑貨幣單位雖有「銀元」、「新臺幣
    」之更異，惟適用結果之罰金額度則無二致，並無利或不利
    之變更，自不生新舊法之比較問題，應逕行適用刑法施行法
    第1 條之1 規定（臺灣高等法院暨所屬法院95年法律座談會
    刑事類提案第16號內容可資參照），附此敘明。
三、核被告謝存芳如事實欄一(1)所為，係犯刑法第212 條之偽造
    特種文書罪、第218 條第1 項之偽造公印文罪，如事實欄一
    (2)所為，係犯刑法第212 條之變造特種文書罪，又依事實欄
    二(2)、(3)所述，其後並有行使，是應構成刑法第216 條、第
    212 條之行使變造特種文書罪；追加意旨認如事實欄一(2)之
    變造特種文書犯行，係犯偽造特種文書罪，尚有未洽；其如
    事實欄二(1)所為，係犯修正前之就業服務法第64條第3 項之
    仲介外國人非法就業之常業罪，如事實欄二(2)、(3)所為，係
    犯就業服務法第64條第2 項之意圖營利仲介外國人非法就業
    罪。檢察官就被告謝存芳所犯法條雖漏引刑法第218 條第1
    項，然起訴書犯罪事實欄已有敘述，僅屬法條之漏引；又檢
    察官就被告謝存芳所犯刑法第212 條之罪有併引刑法第216
    條，然起訴事實及追加事實均未認定其有進而行使偽變造特
    種文書之犯行，惟依事實欄二所示，被告謝存芳顯有行使事
    實欄一所示偽、變造證件之行為，而刑法第216 條之行使罪
    既與刑法第212 條之偽、變造罪有高低度吸收關係，自在本
    院得一併審究之範圍內；又檢察官起訴及追加起訴雖未及被
    告謝存芳如附表一編號6 之變造中華民國外僑居留證犯行，
    然其該項犯行與其所犯就業服務法第64條第2 項之罪具有裁
    判上一罪之牽連犯關係（如後述），亦在本院得一併審究之
    範圍內。被告謝存芳變造特種文書之低度行為，已為其後之
    行使之高度行為所吸收，不另論罪（偽造特種文書之犯行，
    則因與偽造公印文具有想像競合之關係，而應從較重之偽造
    公印文罪處斷，詳後述，是被告謝存芳行使偽造特種文書之
    部分，已無論罪之餘地）。被告謝存芳、黃火旺與起訴及追
    加起訴效力所不及之葉來順、蔡惠敏與附表一、附表二所示
    各該外籍人士相互間，就附表一、附表二之偽造特種文書、
    變造特種文書、偽造公印文犯行；被告謝存芳與附表一、附
    表二所示各該外籍人士相互間，就行使附表一、附表二之偽
    造特種文書、變造特種文書之犯行；各互有犯意聯絡、行為
    分擔，各為共同正犯。被告謝存芳如事實欄一(1)之多次偽造
    公印文罪、偽造特種文書罪，各時間緊接，所犯又各係構成
    要件相同之罪名，各顯基於概括犯意為之，各為連續犯，應
    各論以一罪，並各依法加重其刑；被告謝存芳如附表一編號
    3 、8 之犯行，雖曾經檢察官以96年度偵字第16741 號不起
    訴處分確定，然該二犯行既與追加起訴部分具有連續犯裁判
    上一罪之關係，該二部分之上開不起訴處分，自為無效之不
    起訴處分。被告謝存芳各別同時一次偽造如附表一編號1 與
    附表二編號1 、附表一編號2 與附表二編號2 、附表一編號
    4 與附表二編號3 、附表一編號5 與附表二編號4 、附表一
    編號8 與附表二編號5 、附表一編號9 與附表二編號6 、附
    表一編號10與附表二編號7 之證件，其各次所犯之偽造同一
    名義人之二種不同證件，為想像競合犯；被告謝存芳偽造中
    華民國外僑居留證之各次，同時觸犯偽造特種文書、偽造公
    印文犯行，係以一行為而犯之，亦為想像競合犯，應從較重
    之偽造公印文罪處斷（是以，被告謝存芳雖有行使偽造中華
    民國外僑居留證之行為，然因想像競合之關係，僅從較重之
    偽造公印文罪處斷，是以無從再依行使偽造特種文書罪處罰
    ）。被告謝存芳所犯如事實欄二(1)之修正前就業服務法第64
    條第3 項之仲介外國人非法就業之常業罪與其所犯刑法第
    218 條第1 項之偽造公印文罪間；其所犯如事實欄二(2)、(3)
    之就業服務法第64條第2 項之意圖營利仲介外國人非法就業
    罪與其所犯刑法第216 條、第212 條之行使變造特種文書罪
    間；各具方法結果之牽連關係，前者應依較重之修正前就業
    服務法第64條第3 項之罪處斷，而後者則應依較重之就業服
    務法第64條第2 項之罪處斷。被告謝存芳所犯上開一個修正
    前就業服務法第64條第3 項之罪、二個就業服務法第64條第
    2 項之罪，犯意各別、行為互殊，應分論併罰。爰審酌被告
    謝存芳為成就一己意圖營利仲介外國人工作之目的，竟不惜
    與其他共犯共同以偽、變造外籍人士在台證件之方式以達成
    之，而其偽造之次數又甚多，其非法仲介之次數甚多、期間
    則甚長，其之行為除造成我國核發外籍人士證件機關之核發
    證件之正確性產生錯誤外，並嚴重危害我國勞工政策，且造
    成國際間對我國人蛇勞力集團猖獗之指摘，然其犯後尚知坦
    認犯行之犯後態度等一切情狀，量處如主文所示之刑。又中
    華民國96年罪犯減刑條例於96年7 月16日起施行，被告謝存
    芳均於96年4 月24日以前犯上開各罪，並無該條例不得減刑
    之情形，應依該條例第2 條第1 項第3 款減其刑期2 分之1
    ，再依該條例第10條第1 項之規定定被告謝存芳應執行之刑
    。附表三至附表五所示之物，應分別在被告謝存芳所犯之罪
    之項下，分別依附表三至附表五所示之法條宣告沒收；又被
    告謝存芳所有而為警扣得之92、93年間仲介外勞工作資料之
    帳冊3 本，係供其犯事實欄二(1)所用，其所有而為警扣得之
    用以非法仲介外勞之名片13張，係預備供其犯事實欄二所示
    之罪之物，均應依刑法第38條第1 項第2 款之規定，在其所
    犯之罪之項下，分別宣告沒收。末以，被告謝存芳其餘為警
    查扣之物，與其本案犯罪無關，不在沒收之列。
據上論斷，應依刑事訴訟法第273 條之1 第1 項、第299 條第1
項前段，修正前就業服務法第64條第3 項、就業服務法第64條第
2 項，刑法第11條前段、第2 條第1 項前段、第28條、第216 條
、第212 條、第218 條第1 項、第55條、第38條第1 項第2 款、
第3 款，修正前刑法第56條、第55條、第51條第5 款，中華民國
九十六年罪犯減刑條例第2 條第1 項第3 款、第7 條、第10條第
1 項，刑法施行法第1 條之1 第1 項、第2 項前段，判決如主文
。
本案經檢察官蔡正傑到庭執行職務
中    華    民    國   100    年    7     月    8     日
                      刑事第三庭法  官  曾雨明
以上正本證明與原本無異。
如不服本判決應於收受判決後10日內向本院提出上訴書狀，並應
敘述具體理由。其未敘述上訴理由者，應於上訴期間屆滿後20日
內向本院補提理由書(均須按他造當事人之人數附繕本)「切勿逕
送上級法院」。
                                書記官  顏緗穎
中    華    民    國   100    年    7     月    8     日
附錄論罪科刑法條：
民國95年5 月30日修正前就業服務法第64條
違反第四十五條規定者，處新臺幣十萬元以上五十萬元以下罰鍰
。五年內再違反者，處一年以下有期徒刑、拘役或科或併科新臺
幣六十萬元以下罰金。
意圖營利而違反第四十五條規定者，處三年以下有期徒刑、拘役
或科或併科新臺幣一百二十萬元以下罰金。
以違反第四十五條規定為常業者，處五年以下有期徒刑，得併科
新臺幣一百五十萬元以下罰金。
法人之代表人、法人或自然人之代理人、受僱人或其他從業人員
，因執行業務違反第四十五條規定者，除依前三項規定處罰其行
為人外，對該法人或自然人亦科處各該項之罰鍰或罰金。
就業服務法第64條現行條文：
違反第四十五條規定者，處新臺幣十萬元以上五十萬元以下罰鍰
。五年內再違反者，處一年以下有期徒刑、拘役或科或併科新臺
幣六十萬元以下罰金。
意圖營利而違反第四十五條規定者，處三年以下有期徒刑、拘役
或科或併科新臺幣一百二十萬元以下罰金。
法人之代表人、法人或自然人之代理人、受僱人或其他從業人員
，因執行業務違反第四十五條規定者，除依前二項規定處罰其行
為人外，對該法人或自然人亦科處各該項之罰鍰或罰金。
中華民國刑法第212條
（偽造變造特種文書罪）
偽造、變造護照、旅券、免許證、特許證及關於品行、能力服務
或其他相類之證書、介紹書，足以生損害於公眾或他人者，處 1
年以下有期徒刑、拘役或 3 百元以下罰金。
中華民國刑法第216條
（行使偽造變造或登載不實之文書罪）
行使第 210 條至第 215 條之文書者，依偽造、變造文書或登載
不實事項或使登載不實事項之規定處斷。
中華民國刑法第218條
（偽造盜用公印或公印文罪）
偽造公印或公印文者，處 5 年以下有期徒刑。
盜用公印或公印文足以生損害於公眾或他人者，亦同。
附表一：中華民國外僑居留證
┌──┬──────┬────────┬─────┬─────┬─────────┐
│編號│文書名義人  │偽變造時間      │偽變造內容│偽造或變造│備            註  │
│    │            │                │          │          │                  │
├──┼──────┼────────┼─────┼─────┼─────────┤
│1   │JUWANAH （印│94年11月1日左右 │全部內容  │偽造      │本為外勞改為外配名│
│    │尼護照號碼：│（認定理由：核發│包括「內政│          │義，另亦偽造背面核│
│    │AD147430）  │日期載為94年11月│部印」均偽│          │准延長居留之核准文│
│    │            │1日 ，而偽造之該│造        │          │號、延長居留效期，│
│    │            │名義人之外國人工│          │          │且所貼照片亦為偽  │
│    │            │作許可證之發證日│          │          │                  │
│    │            │期載為94年11月21│          │          │                  │
│    │            │日，而被告謝存芳│          │          │                  │
│    │            │自92年間起即以意│          │          │                  │
│    │            │圖營利非法仲介外│          │          │                  │
│    │            │勞工作為業）    │          │          │                  │
├──┼──────┼────────┼─────┼─────┼─────────┤
│2   │同上        │同上（認定理由：│同上      │同上      │同上，另所貼照片與│
│    │            │同上）          │          │          │編號1 不同，所貼照│
│    │            │                │          │          │片為偽，與編號1 為│
│    │            │                │          │          │二張不同之外僑居留│
│    │            │                │          │          │證                │
├──┼──────┼────────┼─────┼─────┼─────────┤
│3   │KIEU THI HUE│95年3月15日左右 │除姓名、護│偽造      │外勞改為外配，另外│
│    │（越南護照號│（認定理由：其於│照號碼、出│          │僑居留證之紙本為真│
│    │碼：        │94 年11 月23日因│生年月日外│          │版（附表二之中華民│
│    │A0000000A ）│工作期限到期而回│，其餘包括│          │國外僑居留證除敘明│
│    │            │越南，卻於95年3 │「內政部印│          │為真版者外，其餘編│
│    │            │月15 日 持警政署│」均偽造  │          │號之紙本均為偽）  │
│    │            │外事組遺失之證號│          │          │                  │
│    │            │為398276號重入國│          │          │                  │
│    │            │許可證號【相關官│          │          │                  │
│    │            │警與人蛇集團之弊│          │          │                  │
│    │            │案正由本院以96年│          │          │                  │
│    │            │度訴字第410 號審│          │          │                  │
│    │            │理中】，而被告謝│          │          │                  │
│    │            │存芳自92年間起即│          │          │                  │
│    │            │意圖營利非法仲介│          │          │                  │
│    │            │外勞工作為業）  │          │          │                  │
├──┼──────┼────────┼─────┼─────┼─────────┤
│4   │KOIMAH（印尼│93年10月間      │除姓名、護│偽造      │本為外勞改為外配名│
│    │護照號碼：  │（認定理由：其於│照號碼外，│          │義，另亦偽造背面核│
│    │AE468614 ） │93 年10 月9 日以│其餘包括「│          │准延長居留之核准文│
│    │            │外勞身分逃逸，偽│內政部印  │          │號、延長居留效期  │
│    │            │造之外國人工作許│」均偽造  │          │                  │
│    │            │可證發證日期載為│          │          │                  │
│    │            │93年6 月11日，其│          │          │                  │
│    │            │於95年6 月20日遭│          │          │                  │
│    │            │查獲遣返，而被告│          │          │                  │
│    │            │謝存芳自92年間起│          │          │                  │
│    │            │即意圖營利非法仲│          │          │                  │
│    │            │介外勞工作為業）│          │          │                  │
├──┼──────┼────────┼─────┼─────┼─────────┤
│5   │NAISAH（印尼│94年6月4日左右  │同編號1   │偽造      │同編號4           │
│    │護照號碼：  │（認定理由：核發│          │          │                  │
│    │AE065850 ） │日期載為94年6 月│          │          │                  │
│    │            │4 日，而偽造之該│          │          │                  │
│    │            │名義人之外國人工│          │          │                  │
│    │            │作許可證之發證日│          │          │                  │
│    │            │期載為94年6 月4 │          │          │                  │
│    │            │日，而被告謝存芳│          │          │                  │
│    │            │自92年間起即以意│          │          │                  │
│    │            │圖營利非法仲介外│          │          │                  │
│    │            │勞工作為業）    │          │          │                  │
├──┼──────┼────────┼─────┼─────┼─────────┤
│6   │NGUYEN THI  │96年1 月底（認定│僅於背面之│變造      │未變更外勞名義，外│
│    │LUAN（越南護│理由：其於96年1 │延期居留第│          │僑居留證之紙本為真│
│    │照號碼：    │月23日以外勞身分│二筆之核准│          │版                │
│    │A0000000A ，│逃逸，而被告謝存│文號、居留│          │                  │
│    │中文名：阮氏│芳自92年間起即以│效期加以偽│          │                  │
│    │論）        │意圖營利非法仲介│造        │          │                  │
│    │            │外勞工作為業）  │          │          │                  │
├──┼──────┼────────┼─────┼─────┼─────────┤
│7   │NGUYEN THI  │95年10月中旬（認│同編號6   │變造      │同編號6           │
│    │THANH （越南│定理由：其於95年│          │          │                  │
│    │護照號碼：  │10 月15 日以外勞│          │          │                  │
│    │A0000000A ，│身分逃逸，而被告│          │          │                  │
│    │中文名：阮氏│謝存芳自92年間起│          │          │                  │
│    │清）        │即以意圖營利非法│          │          │                  │
│    │            │仲介外勞工作為業│          │          │                  │
│    │            │）              │          │          │                  │
├──┼──────┼────────┼─────┼─────┼─────────┤
│8   │NGUYEN THI  │95年5月28日左右 │紙本為偽、│偽造      │所貼照片為偽      │
│    │THU HANG（越│（認定理由：核發│「內政部印│          │                  │
│    │南護照號碼：│日期載為95年5 月│」亦為偽，│          │                  │
│    │A0000000B ，│28日，而偽造之該│出生年月日│          │                  │
│    │中文名：阮氏│名義人之外國人工│、中文姓名│          │                  │
│    │秋恆）      │作許可證之發證日│亦為偽（應│          │                  │
│    │            │期載為同日，而被│為阮氏秋姮│          │                  │
│    │            │告謝存芳自92年間│）        │          │                  │
│    │            │起即以意圖營利非│          │          │                  │
│    │            │法仲介外勞工作為│          │          │                  │
│    │            │業）            │          │          │                  │
├──┼──────┼────────┼─────┼─────┼─────────┤
│9   │NGUYEN THI  │93年4月19日左右 │同編號1   │偽造      │同編號1           │
│    │TUYET （越南│（認定理由：核發│          │          │                  │
│    │護照號碼：  │日期載為93年4 月│          │          │                  │
│    │AD232713A ，│19日，而偽造之該│          │          │                  │
│    │中文名：阮氏│名義人之外國人工│          │          │                  │
│    │雪）        │作許可證之發證日│          │          │                  │
│    │            │期載為同日，而被│          │          │                  │
│    │            │告謝存芳自92年間│          │          │                  │
│    │            │起即以意圖營利非│          │          │                  │
│    │            │法仲介外勞工作為│          │          │                  │
│    │            │業）            │          │          │                  │
├──┼──────┼────────┼─────┼─────┼─────────┤
│10  │TARWIAH WIWI│94年3 月16日左右│除姓名、護│偽造      │所貼照片為偽      │
│    │（印尼護照編│（認定理由：其為│照號碼、出│          │                  │
│    │號：N006994 │94年3 月16日行方│生年月日、│          │                  │
│    │，中文姓名：│不明，且偽造之外│居留事由外│          │                  │
│    │林葳葳）    │僑居留證核發日為│，其餘包括│          │                  │
│    │            │94年2 月21日，又│「內政部印│          │                  │
│    │            │偽造之外國人工作│」均偽造  │          │                  │
│    │            │許可證日期載為94│          │          │                  │
│    │            │年3 月11日，而被│          │          │                  │
│    │            │告謝存芳自92年間│          │          │                  │
│    │            │起即以意圖營利非│          │          │                  │
│    │            │法仲介外勞工作為│          │          │                  │
│    │            │業）            │          │          │                  │
└──┴──────┴────────┴─────┴─────┴─────────┘
附表二：外國人工作許可證
┌──┬──────┬────────┬─────┬─────┬─────────┐
│編號│文書名義人  │偽變造時間      │偽變造內容│偽造或變造│備            註  │
│    │上載核發日期│                │          │          │                  │
├──┼──────┼────────┼─────┼─────┼─────────┤
│1   │JUWANAH     │94年11月1日左右 │全部內容（│偽造      │                  │
│    │94年11月21日│（認定理由：同附│除姓名、國│          │                  │
│    │            │表二編號1 ）    │籍、護照號│          │                  │
│    │            │                │碼等年籍資│          │                  │
│    │            │                │料外）均為│          │                  │
│    │            │                │偽造，版本│          │                  │
│    │            │                │亦為偽    │          │                  │
├──┼──────┼────────┼─────┼─────┼─────────┤
│2   │同上        │同上（認定理由：│同上      │同上      │與編號1 完全相同，│
│    │            │同上）          │          │          │然為不同之2 張，可│
│    │            │                │          │          │見被告謝存芳係為附│
│    │            │                │          │          │表編號1 、2 之人仲│
│    │            │                │          │          │介工作時所需使用。│
├──┼──────┼────────┼─────┼─────┼─────────┤
│3   │KOIMAH      │93年10月間      │同上      │同上      │                  │
│    │93年6月11日 │（認定理由：同附│          │          │                  │
│    │            │表二編號4 ）    │          │          │                  │
├──┼──────┼────────┼─────┼─────┼─────────┤
│4   │NAISAH      │94年6月4日左右  │同上      │同上      │                  │
│    │94年6 月4 日│（認定理由：同附│          │          │                  │
│    │            │表二編號5 ）    │          │          │                  │
├──┼──────┼────────┼─────┼─────┼─────────┤
│5   │NGUYEN THI  │95年5月28日左右 │同上      │同上      │                  │
│    │THU HANG    │（認定理由：同附│          │          │                  │
│    │95年5 月28日│表二編號8）     │          │          │                  │
├──┼──────┼────────┼─────┼─────┼─────────┤
│6   │NGUYEN THI  │93年4月19日左右 │同上      │同上      │                  │
│    │TUYET       │（認定理由：同附│          │          │                  │
│    │93年4 月19日│表二編號9）     │          │          │                  │
├──┼──────┼────────┼─────┼─────┼─────────┤
│7   │TARWIAH WIWI│94年3 月16日左右│同上      │同上      │                  │
│    │94年3 月11日│（認定理由：同附│          │          │                  │
│    │            │表二編號10      │          │          │                  │
└──┴──────┴────────┴─────┴─────┴─────────┘
附表三：
應對被告謝存芳宣告沒收之物：
扣案之電腦主機1 台（含鍵盤、滑鼠各1 個）、掃描機1 台、螢
幕1 台、印表機1 台（共犯被告葉來順所有供其犯罪所用之物）
、護貝膠膜2 盒（被告謝存芳所有供其預備犯罪之物）、偽造之
如附表二編號1-5 、8-10之中華民國外僑居留證（共犯即如附表
二編號1-5 、8-10之文書名義人所有，因犯罪所生之物）、如附
表三之外國人工作許可證（共犯即如附表三之文書名義人所有，
因犯罪所生之物）。
沒收法條：刑法第38條第1 項第2 款、第3 款
附表四：
應對被告謝存芳宣告沒收之物：
扣案之護貝膠膜2 盒（被告謝存芳所有供其預備犯罪之物）、數
字印章2 套（共犯被告黃火旺所有供其犯罪所用之物）、變造之
如附表二編6 之中華民國外僑居留證（共犯即如附表二編號6 之
文書名義人所有，因犯罪所生之物）。
沒收法條：刑法第38條第1 項第2 款、第3 款
附表五：
應對被告謝存芳宣告沒收之物：
扣案之護貝膠膜2 盒（共犯被告謝存芳所有供其預備犯罪之物）
、數字印章2 套（被告黃火旺所有供其犯罪所用之物）、變造之
如附表二編7 之中華民國外僑居留證（共犯即如附表二編號7之
文書名義人所有，因犯罪所生之物）。
沒收法條：刑法第38條第1 項第2 款、第3 款